臺灣高雄地方法院刑事判決　　　　　　　　　　　　　九十三年度訴字第一四三號
　　公　訴　人　臺灣高雄地方法院檢察署檢察官
　　被　　　告　甲○○
右被告因洗錢防制法案件，經檢察官聲請以簡易判決處刑（九十二年度偵字第二五三
二四號），本院認不宜以簡易判決處刑，簽准改依通常程序審理，本院判決如左：
    主  文
甲○○幫助意圖為自己不法之所有，以詐術使人將本人之物交付，累犯，處有期徒刑
伍月，如易科罰金，以參佰元折算壹日。
    事  實
一、甲○○前於民國八十九年間因竊盜案件，經臺灣高等法院臺南分院以八十九年上
    易字第一四七六號判處有期徒刑八月確定，於九十年七月十三日執行完畢，猶不
    思警惕，預見販售本人所有之金融機構存摺帳戶予他人使用，他人將可能利用其
    所提供之帳戶遂行詐欺取財之非法犯行，惟因失業缺錢使用，竟仍不違背其本意
    ，基於幫助他人實施詐欺取財之不確定故意，於九十二年九月間某日，在台南市
    中山公園，將其所有台南縣學甲鎮學甲郵局00000000000000號帳
    戶之存摺、提款卡及印章，以新台幣（下同）三千元之代價，出賣予循報紙分類
    廣告聯繫之某不詳詐欺集團成員，容任該詐欺集團成員使用上開帳戶作為行騙時
    供被害人匯款之用。該詐欺集團成員收受前開帳戶存摺、提款卡及印章後，即基
    於詐欺取財之犯意，偽以電話佯稱問卷調查中獎方式，於同年十月十五日寄發問
    卷調查中獎通知書予乙○○，乙○○信以為真，遂於同年月十六日撥打該通知書
    所留聯絡電話與該詐欺集團成員聯絡，該詐欺集團成員即於電話中告知乙○○其
    「中獎得款港元三十萬元」，惟須先行匯款八萬元至甲○○前揭帳戶內方能領取
    獎金云云，致使乙○○不疑有詐，誤信為真，而陷於錯誤，先後於同日匯款六萬
    元及二萬元至甲○○所有上開郵局帳戶。嗣因乙○○察未收到任何獎金，發覺情
    況有異，始知受騙。
二、案經高雄縣政府警察局報請臺灣高雄地方法院檢察署檢察官聲請以簡易判決處刑
    ，本院認不宜以簡易判決處刑，改依通常程序審理。
    理  由
一、訊據被告甲○○對於右揭時地將其所有之前開郵局帳戶存摺、提款卡及印章出賣
    予循報紙分類廣告聯繫之某不詳詐欺集團成員之事實坦承不諱，惟否認有何幫助
    詐欺之犯行，辯稱：伊沒有問過買帳戶的人買帳戶之用途，伊沒料到帳戶會被拿
    去詐騙他人云云。惟查：
  (一)右揭事實，業據被害人乙○○於警訊時指訴綦詳，復有郵政國內匯款執據二紙附
    卷可佐。足見被告出賣予循報紙分類廣告聯繫之某不詳詐欺集團成員之上開帳戶
    ，確遭該詐欺集團以問卷調查中獎方式，作為詐騙被害人使用。
  (二)又刑法上之故意，依第十三條第一項、第二項之規定，分為直接故意（或確定故
    意）與間接故意（或不確定故意）二種。前者指行為人對於構成犯罪之事實，明
    知並有使之發生（實現）該事實之決意，進而實施該犯罪決意之行為；後者指行
    為人對於構成犯罪之事實，預見其有發生（實現）之可能，因該犯罪事實之發生
    （實現）不違背其本意，乃予容認，任其發生（實現）之情形而言。按金融帳戶
    為個人之理財工具，一般民眾皆可以存入最低開戶金額之方式自由申請開設金融
    帳戶，並無任何特殊之限制，且得同時在不同金融機構申請多數存款帳戶使用，
    並無借用他人帳戶使用之必要。且金融存款帳戶，攸關存戶個人財產權益之保障
    ，專屬性甚高，衡諸常理，若非與本人有密切關係者，不可能出借個人帳戶，縱
    有交付個人帳戶予他人使用之特殊情形，亦必會先行瞭解他人使用帳戶之目的始
    行提供。且以簡訊通知中獎、刮刮樂或其他類似之不法詐騙份子，為掩飾其等不
    法行徑以避免執法人員循線查緝，經常利用他人存款帳戶、印章、提款卡以確保
    犯罪所得，類此案件在社會上層出不窮，亦屢經報章雜誌及其他新聞媒體再三披
    露，避免此等專屬性甚高之物品被不明人士利用為與財產有關之犯罪工具，亦為
    一般生活認知所應有之認識。經查：被告係成年人，高中畢業，復曾擔任麵包師
    傅，尚難謂全無社會經驗，且依其於本院所供，其係循報紙上之分類廣告出賣帳
    戶，其不知買上開帳戶之人之年籍資料，其沒有想過買帳戶的人買帳戶之用途，
    但其自己不會去刊登報紙買別人的帳戶，惟因當時沒有工作缺錢，所以將該帳戶
    、提款卡及印章出賣等語，足見被告對於刊登報紙分類廣告購買該帳戶之不詳詐
    欺集團成員將以該帳戶作為行騙時供被害人匯款之用一情，應有預見。然被告竟
    因缺錢花用，仍將上開帳戶、提款卡及印章出賣給刊登報紙分類廣告之該詐欺集
    團成員，容任詐欺行為之發生，其有幫助他人詐欺之不確定故意至臻明確。是被
    告所辯顯係事後卸責之詞，不足採信。本件事證明確，被告犯行堪以認定，自應
    依法論科。
二、被告基於幫助詐欺取財之不確定故意，出賣上開郵局帳戶、提款卡及密碼予循報
    紙分類廣告聯繫之某不詳詐欺集團成員，容任該成員所屬犯罪集團，意圖為自己
    不法之所有，以詐術使被害人乙○○陷於錯誤，而匯款至被告所出賣之該郵局帳
    戶，核其所為係犯刑法第三十條第一項前段、第三百三十九條第一項之幫助詐欺
    取財罪。另被告前於八十九年間因竊盜案件，經臺灣高等法院臺南分院以八十九
    年上易字第一四七六號判處有期徒刑八月確定，於九十年七月十三日執行完畢，
    此有臺灣高等法院被告全國前案紀錄表在卷可考，其於有期徒刑之執行完畢後，
    五年內再犯本件最重本刑為有期徒刑以上之刑之罪，為累犯，應依刑法第四十七
    條之規定，加重其刑。又被告幫助他人犯詐欺取財罪，係屬幫助犯，應依刑法第
    三十條第二項之規定，按正犯之刑減輕之，並依法先加重後減輕之。爰審酌被告
    素行、生活狀況及為貪圖小利，出售郵局帳戶予詐騙集團供詐欺取財使用，紊亂
    社會正常交易秩序，並使不法之徒藉此輕易詐取財物，檢警難以追查緝捕，所造
    成之危害非輕，且被告犯罪後未坦承全部犯行，態度不佳，不宜輕宥等一切情狀
    ，量處如主文所示之刑，並諭知易科罰金之折算標準。
三、至被告將其所有之台南縣學甲鎮學甲郵局00000000000000號帳戶
    存摺、提款卡及印章交付予循報紙分類廣告聯繫之某不詳詐欺集團成員，至今仍
    未取回，亦未經扣案，為免日後執行困難，爰不為沒收之諭知，附此敘明。
據上論斷，應依刑事訴訟法第二百九十九條第一項前段，刑法第三百三十九條第一項
、第三十條、第四十七條、第四十一條第一項，罰金罰鍰提高標準條例第一條前段、
第二條，判決如主文。
本案經檢察官廖育賢到庭執行職務。
中      華      民      國    九十三    年      六      月    二十八    日
                              臺灣高雄地方法院刑事第十五庭
                                  審判長法  官  張維君
                                        法  官  伍逸康
                                        法  官  劉惠娟
右正本證明與原本無異。
如不服本判決，應於收受送達後十日內向本院提出上訴書狀。
                                        書記官  陳素徵
中      華      民      國    九十三    年      六      月    二十八    日
